臺灣臺南地方法院民事裁定
109年度家聲字第90號
聲  請  人  庚○○
代  理  人  黃懷萱律師                 
相  對  人  戊○○ 
代  理  人  許紅道律師                    
相  對  人  丁○○ 

上列當事人間聲請返還代墊扶養費等事件，本院裁定如下：
    主    文
相對人丁○○應給付聲請人新臺幣伍拾陸萬肆仟參佰捌拾柒元，及
自民國109年8月15日起至清償日止，按年息百分之五計算之利息
。
其餘聲請駁回。
聲請費用由相對人丁○○負擔新臺幣伍佰元，餘由聲請人負擔。
    事實及理由
一、本件聲請意旨略以：
（一）相對人戊○○、丁○○分別是聲請人之胞兄及胞姊，於法均屬
      兩造母親己○○之法定扶養義務人。兩造母親己○○原與相對
      人戊○○同住，惟相對人戊○○對母親己○○態度極端惡劣，母
      親己○○於臺南市立醫院及郭綜合醫院住院期間，相對人戊○○從未前往探視，不理不睬，復於民國99年5月間毆打母
      親己○○，聲請人遂於99年5月22日將母親己○○接來同住，
      聲請人為專心照顧母親，則自動將公職請辭，其又因長期
      照顧母親，承受極大壓力，身心倶疲，導致患有精神疾病
      。
（二）因母親高齡94歲且臥病在床，又患有肺部病變及心臟衰竭
      等病狀排便困難，每天皆需聲請人協助母親排便等生活起
      居，直至母親己○○於109年3月8日死亡，相對人戊○○及丁○○從未前來探視及關心母親己○○，2人也未負擔母親己○○的
      扶養費，皆由聲請人1人單獨照顧母親及負擔母親之生活
      費用，聲請人丙○○自得依不當得利規定，請求相對人戊○○
      及丁○○應返還其於99年5月22日至109年3月8日間，為相對
      人2人所代墊之關於母親己○○之扶養費。又因聲請人丙○○
      獨自照顧母親己○○之生活起居，對母親已付出勞心勞力，
      故母親己○○之扶養費應由相對人戊○○及丁○○各負擔2分之1
      。而依臺南市地區99年度每人每月平均消費支出為新臺幣
      （下同）16,269元、100年度每人每月平均消費支出為16,
      479元、101年度每人每月平均消費支出為16,440元、102
      年度每人每月平均消費支出為17,160元、103年度每人每
      月平均消費支出為18,023元、104年度每人每月平均消費
      支出為18,110元、105年度每人每月平均消費支出為18,78
      2元、106年度每人每月平均消費支出為19,142元、107年
      度每人每月平均消費支出為19,536元，惟因108年度及109
      年度每人每月平均消費支出尚無統計資料，故108年度及1
      09年度每人每月平均消費支出暫以107年度每人每月平均
      消費支出為19,536元為計算標準，是以，聲請人丙○○於上
      開99年5月22日至109年3月8日之期間内，為相對人戊○○及
      丁○○代墊之關於母親之扶養費用各應為1,060,870元。故
      聲請人丙○○自得依不當得利規定，請求相對人戊○○及丁○○
      各償還為其代墊之上開扶養費用1,060,870元。
（三）對相對人答辯所為之陳述略以：
　　⒈相對人戊○○於68年前，原住於臺南市○○區○○路000巷0號，
      而兩造父親辛○○與母親己○○，原住於臺南市○○區○○路○○○
      村000號，且兩造父母親當時均有工作收入，相對人戊○○
      於68年時間購入原臺南縣○○鄉○○村0鄰○○○000○00號平房乙
      棟，於該年8月20日遷入，82年時該建物門牌調整為現今
      住址：臺南市○○區○○村○○路00巷0號。遷入上址後，相對
      人戊○○因在軍旅生涯無法在家，其妻要上班工作無法照顧
      兩個孩子，故多次回至臺南市安平區乞求父母親，能設法
      買房搬至其家附近俾能照顧兩個幼子，父母親於心不忍而
      幫他們，於是由母親標下三個會錢及多年所有積蓄，湊足
      100餘萬現金，亦於68年時間購入臺南縣○○鄉○○村00鄰○○○
      000○000號三樓半透天厝乙棟，就近照顧兩個幼孫。相對
      人戊○○於於68年時，亦只是陸軍少校薪資微薄，其妻馬灣
      花在安平聯勤橡膠廠做女工，兩人共同收入薪資有限，相
      對人戊○○養育兩個幼兒均已非常吃緊，怎麼可能於68年間
      有錢同時購入兩棟房子？據母親生前告知聲請人，相對人
      戊○○係用語言詐術一再騙說，母親百年之後房屋過戶稅會
      非常高，不過屆時他都會負責處理，請母親將地契暫交由
      他保存，結果卻偷偷私下自行過戶於自己。相對人戊○○吃
      喝嫖賭，在外欠下大筆債務，故於80年時將母親所住臺南
      縣○○鄉○○村00鄰○○○000○000號三樓半透天厝乙棟賣掉。當
      年相對人戊○○告知母親說這房子已賣掉，要將其遷入戊○○
      之平房住處時，聲請人當時亦在場，即當場質問相對人戊○○，為何不賣你的房子而要賣母親的房子？相對人戊○○哀
      求才說出房子早已過戶為他的名下，且母親是三樓半透天
      厝的房子較值錢還債，他住的平房賣不了多少錢，致母親
      萬般無奈下被強迫搬遷至相對人戊○○位於臺南縣○○○區○○
      村○○路00巷0號的住處，故實際情形絕非如相對人戊○○所
      述，相對人戊○○於59年至99年時都由他1人奉養，全屬彌
      天大謊。反倒是聲請人丙○○65年入海軍官校當學生時，每
      月學生津貼約1,070元，均按月拿500元開始孝敬父母。另
      相對人戊○○行為惡劣於99年5月20日毆打母親，聲請人於9
      9年5月22日起將母親接來扶養後，從此與相對人戊○○老死
      不相往來。不想相對人戊○○仍不放過聲請人母子，曾持長
      刀至聲請人住處欲行砍殺，聲請人丙○○自99年5月22日起
      至109年3月8日止，均是由聲請人一人照顧母親仙逝止，
      共同生活且相依為命，這近十年來相對人戊○○毆母殺弟，
      連母親仙逝之喪葬費用都不願分攤，又有何理由有奉養母
      親之說？
　　⒉相對人丁○○肆無忌憚的亂稱母親有金條之語，卻又提不出
      證據來戕害聲請人，更謊稱聲請人有欠20萬元，又拿不出
      證據來，聲請人火大反告相對人丁○○妨害名譽，於109年9
      月25日之庭訊，聲請人指出相對人丁○○曾於107年9月25日
      約下午4時45分時許來聲請人臺南住家，向母親開口借10
      萬元，母親沒錢卻要聲請人借與她，此事相對人亦當庭承
      認有此事，10萬元也至今未還，以相對人丁○○以上種種行
      事作為，根本就是有恃無恐、完全耍無賴，其心態就是我
      完全不怕你對我強制執行，我就用各種方法給你潑糞水，
      你豈耐我何？相對人丁○○有4位子女都沒有人要理她，不
      知弟弟養護母親之辛勞，不知羞恥不能拿錢養護母親卻回
      來向母親開口要錢的人，相對人丁○○這近十年來，又有何
      理由有奉養母親之說？聲請人係海軍軍官學校畢業，曾擔
      任海軍少校，於77年2月2日退伍，並於80年7月5日經丙等
      考試及格，於80年10月3日任職臺灣臺北監獄管理員，於9
      0年間調任法務部行政執行署臺南行政執行處，惟聲請人
      於94年12月5日主動辭職。離職後其於95年5月至100年6月
      任職於龍雲保全股份有限公司，惟於聲請人任職期間，龍
      雲保全公司皆以現金發放薪資，從未開立薪資證明，也未
      替聲請人投保勞健保，故聲請人郵局帳戶交易明細無顯示
      薪資收入，然聲請人曾於102年6月21日至臺南市政府聲請
      勞資爭議調解，龍雲保全股份有限公司於調解時則承認聲
      請人曾於95年5月至100年6月任職於龍雲保全公司，且公
      司未替聲請人投保勞保。聲請人於99年5月22日將母親己○○接來同住，因配偶也要上班，白天無人照顧年邁母親，
      故聲請人於100年6月毅然決然辭去保全工作，在家專心照
      顧及奉養母親。而臺南市榮民服務處自102年10月1日起，
      則每月撥付就養給與約15,350元予聲請人，臺南市北區區
      公所自102年6月15日起，每月撥付殘障補助款3,500元，
      加上聲請人配偶每月薪資約25,000元，合計每月有約43,8
      50元之收入，以支撐家庭開銷及扶養聲請人母親。
　　⒊兩造間就母親己○○之扶養費未曾有1年或不及1年之定期給
      付約定，聲請人依不當得利之法律關係為本件請求，自不
      適用短期消滅時效之規定，是本件有關生活扶養費之不當
      得利請求權時效為15年，故本案尚未罹於時效。相對人戊○○109年9月25日調查時稱「被繼承人住院有把黃金給我（
      98年），部分交給聲請人，出院後我就把黃金還給被繼承
      人」及相對人丁○○於同日調查時稱「到87年約給付400多
      萬元扶養費，之後我去探視被繼承人都陸續會給數萬元」
      云云，聲請人否認相對人戊○○及丁○○所述，相對人2人亦
      未舉證證明其所述為真，且兩造母親己○○並未有黃金及現
      金可供維持生活，兩造母親己○○患有重度肢體障礙，顯無
      工作能力，無法維持生活，需仰賴聲請人之扶養。再者，
      被繼承人即兩造母親己○○未留有遺產，益徵相對人戊○○「
      自59年起至99年5月22日止，每月有給付扶養費16,000元
      予母親」之陳述不足採信，否則兩造母親己○○應留有大筆
      現金或存款。相對人戊○○稱「相對人於71年購買房屋（簡
      稱系爭房屋）提供母親居住，有土地所有權狀及建築改良
      物所有權狀且有戶籍謄本足資佐證」云云，惟系爭房屋係
      由兩造母親己○○於68年標會及自有存款獨自購買，嗣經相
      對人戊○○佯稱父母親百年後遺產稅很重、過戶較為困難，
      故慫恿母親己○○將系爭房地所有權狀交予相對人戊○○，相
      對人戊○○隨及辦理過戶，將系爭房地變更為相對人戊○○所
      有。而兩造母親己○○自68年至80年間皆居住於系爭房屋，
      又因兩造母親戊○○於80年間將系爭房屋出售，兩造母親己○○始於80年至99年5月間與戊○○同住，非如相對人戊○○所
      述「於71年購買房屋提供母親居住」云云。
　　⒋聲請人丙○○任公職時，每月也會給付扶養費1萬元予母親，
      非如相對人戊○○所述「期間皆由其單獨負擔扶養費」云云
      。相對人戊○○提出綜合所得稅申報收執聯證明有扶養母親
      之事實，然申報扶養往往僅是為了節稅，縱使相對人戊○○
      於綜合所得稅申報扶養母親，並不代表相對人戊○○就有給
      付扶養費或扶養母親之事實。再者，相對人戊○○未舉證證
      明每月確實有給付扶養費16,000元予母親，倘相對人戊○○
      自59年起至99年5月止每月平均給付扶養費16,000元予母
      親，兩造母親己○○應留有大筆現金或存款，益徵戊○○所述
      不足採信，且戊○○主張每月扶養費16,000元之金額顯然過
      高，而上開扶養費理應由3名子女平均分擔，相對人戊○○
      卻要求由聲請人丙○○全額負擔，顯不合理，更遑論相對人
      戊○○主張返還代墊扶養費業已罹於時效，故相對人戊○○主
      張抵銷，應無理由。
二、相對人抗辯如下：
（一）相對人戊○○答辯略以：扶養費係屬贍養費之範疇，依民法
      第126條其請求權應有5年間不行使而消滅之適用，從而聲
      請人之請求應自109年3月8日回溯5年自104年3月8日起算
      為妥適。聲請人之聲請意旨為返還代墊扶養費，然所謂代
      墊係經他造同意始得為之，聲請人與相對人均有扶養義務
      ，扶養費為兩造各自負擔，各盡義務，且以個人之經濟能
      力給付扶養費，相對人之經濟能力遠高於聲請人，毋須聲
      請人自作主張代墊扶養費，況相對人從未要求聲請人代墊
      之事，因此聲請人之請求返還代墊扶養費為無理由顯不足
      採。相對人戊○○係長子，年齡大聲請人11歲。相對人自軍
      校畢業任官後，即負扶養義務自59年起至99年5月22日遷
      出相對人住處止，每月平均給付扶養費16,000元予家母，
      每年合計192,000元，相對人扶養母親共40年，共計扶養
      費為7,680,000元；尤有甚者，相對人於71年購買房屋提
      供母親居住；另有相對人扶養母親之综合所得稅申報收執
      聯可供憑參。因此相對人盡扶養義務不遺餘力，有40年之
      久遠超過聲請人。從而相對人給付之扶養費7,680,000元
      已高於聲請人之1,060,870元，相對人依法律規定主張互
      為抵銷，更遑論相對人有不當得利之情事甚明。
（二）相對人丁○○答辯略以：相對人丁○○係38年10月5日生，較
      聲請人年長5歲。而在聲請人尚屬年少之11歲，相對人在1
      6歲時已在聯勤橡膠庭打工，每個月所領取的工貨都交由
      兩造母親己○○支配作為家用，一直到18歲止，相對人都將
      賺取之工資交由朗造母親己○○作為貼補家用使用。相對人
      丁○○自18歲起至22歲間，則在高雄的旗津第四造船廠工作
      ，每月所得的薪資同樣都是交給母親己○○使用。相對人自
      22歲結婚起，至87年9月離婚止，每個月都有給母親己○○3
      ,000元。其間只要有回娘家看母親己○○，相對人丁○○都會
      拿現金給母親己○○，每次少者1萬元，多者3萬元或4萬元
      ，次數很多，已無法記憶。87年以後，一直到兩造母親己○○過逝前，相對人丁○○每次去看母親己○○，也都會拿錢給
      母親己○○作為生活費用，其間合計給母親己○○的錢約有百
      萬元以上。而在母親己○○88歲大壽時，相對人丁○○亦有另
      外再包一個55,000元的大紅包給母親己○○作壽。聲請人在
      99年5月22日自相對人戊○○處將母親己○○擅自帶走之前，
      不但未曾扶養過母親己○○，還因為自己是卡奴，而不時向
      母親己○○拿錢，母親己○○還因聲請人不時向其要錢而生氣
      。母親己○○自從與聲請人同住後，因聲請人曾有處理查封
      不當而被法院辭退工作之事，所以一直沒有工作也沒有收
      入，因此生活費都是由母親己○○將之前買入的黃金出售後
      ，交給聲請人作為生活費使用，所以聲請人其實是受母親
      己○○扶養之人，而不是扶養母親己○○之人。又母親己○○過
      逝時，其生前所持有之黃金都已不見蹤影，就可以證明聲
      請人是受母親己○○扶養之事實。綜上所述，聲請人在與母
      親己○○同住時，是一位沒有工作又沒有收入的人，則其豈
      會有為聲請人代墊扶養費之事？此由母親己○○生前，聲請
      人從未向相對人丁○○要求負擔母親己○○扶養費之事實，更
      加可以證明聲請人所謂代墊扶養費之事，確有不實，而不
      足為採。況相對人丁○○一直以來都有盡到子女對母親應盡
      之孝道，且一直以來都有提供金錢讓母親己○○安享餘年。
      否則，母親己○○怎麼還會有能力照顧沒有工作也沒有收入
      的聲請人？因此，聲請人請求相對人給付代墊款1,060,87
      0元云云，並無理由，應予駁回。且依民法第126條縱聲請
      人之請求有理，其所得請求之債權亦僅應限於自聲請時往
      回推算5年債權，而非聲請人主張自99年起算之債權等語
      。
三、按直系血親相互間互負扶養之義務。受扶養權利者，以不能
    維持生活而無謀生能力者為限；前項無謀生能力之限制，於
    直系血親尊親屬不適用之，民法第1114條第1款、第1117條
    分別定有明文。又按民法第1117條第1項規定，受扶養權利
    者，以不能維持生活而無謀生能力者為限，而同條第2項僅
    規定，前項無謀生能力之限制，於直系血親尊親屬不適用之
    ，並非規定前項之限制，於直系血親尊親屬不適用之；是直
    系血親尊親屬，如能以自己財產維持生活者，自無受扶養之
    權利，易言之，直系血親尊親屬受扶養之權利，仍應受不能
    維持生活之限制，最高法院62年度第2次民庭庭推總會議決
    議參照。次按無法律上之原因而受利益，致他人受損害者，
    應返還其利益，民法第179條定有明文。而非扶養義務人者
    ，代扶養義務人墊付本應由扶養義務人支出之扶養費用，致
    扶養義務人得因此不必盡其應盡之扶養義務，而受有利益，
    此時該扶養義務人所受之利益為免履行扶養義務之利益，而
    為履行扶養義務者即因逾其原應盡之義務，而受有損害，兩
    者間即有因果關係存在。易言之，一方為受扶養權利人支出
    扶養費用，如非屬其本應負擔之扶養義務，則屬因代他方墊
    付而受有損害，他方則係無法律上原因而受有利益，支出費
    用之一方自得依不當得利之法律關係，請求返還其墊付之扶
    養費用。經查：
（一）本件聲請人主張兩造均為關係人己○○之子女，並為關係人
      己○○之第一順位扶養義務人一節，除有兩造之戶籍資料在
      卷可考外，且為兩造所不爭執，此部分事實堪予認定。
（二）聲請人主張關係人己○○於99年5月22日起至109年3月8日間
      無法維持生活一節，業經本院調取關係人己○○生前之稅務
      電子閘門財產所得調件明細表，查得關係人己○○名下並無
      財產。而相對人2人雖均辯稱關係人己○○有黃金及儲蓄等
      可維持生活，並請求傳訊證人即相對人戊○○之兒子乙○○以
      及證人即相對人丁○○之女兒甲○○為證；惟稽之證人乙○○僅
      到庭證述：「（證人的奶奶己○○與相對人戊○○同住期間，
      證人的奶奶有沒有自己的財產可以過生活？）我奶奶自己
      有財產。」、「（證人的奶奶財產是什麼？）我只知道有
      存款和黃金但是我不知道多少。」等語，可知縱使證人乙○○陳稱其知道兩造母親己○○有黃金及存款等財產，然因證
      人乙○○不清楚兩造母親己○○所有之黃金數量，故無法依證
      人乙○○之證言，認定兩造母親己○○所持有之黃金價值足以
      維持生活所需，佐以上開本院所調取之兩造母親己○○生前
      稅務電子閘門財產所得調件明細表，兩造母親己○○生前又
      無任何金融機構之利息收入所得，衡情兩造母親己○○即便
      確如證人乙○○所稱有金融機構存款，然該存款亦難以支付
      日常生活所需，是自無從據上開證人乙○○之證言，而為有
      利相對人戊○○、丁○○之認定；又證人甲○○雖到庭證述在91
      年結婚前之學生時期，有陪同關係人己○○購買黃金，且購
      買當時及99年之後並各自關係人己○○處受贈取得黃金手鍊
      各1條，然由上開證人甲○○所證之情，亦僅能證明關係人
      己○○在91年以前有購買黃金及99年之後有持有黃金，並無
      從由其證言認定於本件聲請人所主張之99年5月22日起至1
      09年3月8日期間，兩造母親己○○持有之黃金足以維持自己
      之生活。基上，由本院所調取之兩造母親己○○生前之稅務
      電子閘門財產所得調件明細表，兩造母親己○○名下既無任
      何財產，且本件相對人戊○○、丁○○抗辯兩造母親己○○足以
      維持自己生活云云，又乏證據支持而難以採信，堪認於聲
      請人主張之99年5月22日起至109年3月8日期間，兩造母親
      己○○已達不能維持生活之程度，而兩造既均為己○○之子女
      並為其之第一順位扶養義務人，對己○○即均負有扶養之義
      務。
（三）另相對人等雖辯稱返還代墊扶養費為5年時效等語，惟本
      件聲請人對於兩造母親己○○扶養費用之給付，既非屬依約
      定或規定所為定期收取之給付，自無民法第126條5年短期
      消滅時效規定之適用，而應適用民法第125條一般請求權1
      5年時效，故本件聲請人依不當得利之法律關係，請求相
      對人2人返還於99年5月22日起至109年3月8日期間為其等
      代墊之扶養費，並未罹於時效，相對人2人為時效之抗辯
      ，即屬無據。
（四）至聲請人固主張其自99年5月22日起至109年3月8日期間，
      為兩造母親己○○支出之扶養費共2,121,740元云云，然聲
      請人就此並未提出任何單據或明細以資證明，而參考行政
      院主計處每年均公布臺灣地區平均每人月消費支出，兩造
      母親己○○所居住之臺南市平均每人每月消費支出金額，99
      年度為16,269元、100年度為16,479元、101年度為16,440
      元、102年度為17,160元、103年度為18,023元、104年度
      為18,110元、105年度為18,782元、106年度為19,142元、
      107年度為19,536、108年度為20,114元，並參酌聲請人於
      本院調查時陳稱99年與兩造母親己○○同住後，一開始用現
      金去購買關係人己○○東西之費用為1萬元，到兩造母親己○○109年間死亡前提高到2萬元等情，本院認平均應以每月1
      6,000元作為兩造母親己○○每月之日常生活支出為適當。
（五）再按扶養之程度，應按受扶養權利者之需要，與負扶養義
      務者之經濟能力及身分定之；負扶養義務者有數人，而其
      親等同一時，應各依其經濟能力，分擔義務，民法第1119
      條、第1115條第3項分別定有明文。經查，聲請人之前曾
      從事軍職及公職後退休，於106年度至108年度均無報稅所
      得，名下無不動產，有一輛81年份的汽車；相對人戊○○之
      前曾從事軍職及公職後退休，於106年度有205,043元之報
      稅所得，107年度有202,547之報稅所得，108年度有205,0
      32元之報稅所得，名下無不動產，有一輛82年份的汽車；
      相對人丁○○於106年度有10,803元之報稅所得，107年度有
      49,518元之報稅所得，108年度無報稅所得，名下無不動
      產，有一輛104年份的汽車等情，有本院依職權調取之兩
      造稅務電子閘門財產所得調件明細表在卷可稽，本院審之
      上開兩造之所得及財產狀況，認聲請人、相對人戊○○、相
      對人丁○○應各以十分之三、十分之四、十分之三之比例分
      擔關係人己○○之扶養費。
（六）綜上，於99年5月22日起至109年3月8日止兩造母親己○○所
      支付之扶養費用合計為1,881,290元｛（計算式：16,000×1
      17）＋（16,000×18÷31）=1,881,290，元以下四捨五入｝，
      而按相對人戊○○、丁○○所應負擔之扶養費比例計算，相對
      人戊○○於99年5月22日起至109年3月8日應負擔兩造母親己○○之扶養費數額為752,516元（計算式：1,881,290÷10×4＝
      752,516），另因相對人戊○○於99年後聲請人將兩造母親
      己○○帶至聲請人處扶養時，有委託相對人戊○○兒子即證人
      乙○○交付50萬元現金給兩造母親己○○供生活所用一節，業
      據證人乙○○到庭證述明確，是聲請人為相對人戊○○代墊兩
      造母親己○○之扶養費金額為252,516元（計算式：752,516
      元－500,000＝252,516）；而聲請人為相對人丁○○代墊兩造
      母親己○○之扶養費金額則為564,387元（計算式：1,881,2
      90÷10×3＝564,387）。
四、另按二人互負債務，而其給付種類相同，並均屆清償期者，
    各得以其債務，與他方之債務，互為抵銷，民法第334條第1
    項前段定有明文。相對人戊○○主張以其59年起至99年5月22
    日間扶養兩造母親為聲請人所代墊之扶養費債權互為抵銷一
    節，業據聲請人抗辯該債權已罹於時效等語，而按請求權，
    因15年間不行使而消滅，消滅時效，自請求權可行使時起算
    ；時效完成後，債務人得拒絕給付，民法第125條前段、第1
    28條前段、第144條第1項分別定有明文；本件相對人戊○○固
    主張由其代墊兩造母親己○○於59年起至99年5月22日間之扶
    養費，惟相對人戊○○既於109年10月19日始具狀向法院提出
    聲請，依前開規定，相對人戊○○就94年10月19日前為聲請人
    所代墊兩造母親己○○扶養費之不當得利請求，顯已逾15年之
    請求權時效，聲請人執為抗辯並拒絕給付，自屬有據。又雖
    聲請人另抗辯兩造母親己○○可維持生活而無須受人扶養云云
    ，然此除與聲請人向相對人2人請求返還代墊扶養費之主張
    相互矛盾外，且聲請人亦未提出其他事證以實其說，是自難
    信聲請人所陳之情為真。而就94年10月20日以後相對人戊○○
    為聲請人所代墊兩造母親己○○之扶養費，依前開兩造母親己○○每月16,000元之扶養費基準以及聲請人應以十分之三比例
    分擔兩造母親己○○之扶養費計算，該相對人戊○○為聲請人代
    墊之兩造母親扶養費之總金額已高於上開聲請人為相對人戊○○代墊之兩造母親己○○之扶養費數額252,516元，是以，本
    件聲請人與相對人戊○○互負債務，且給付種類均為金錢給付
    ，並均屆清償期，聲請人為相對人戊○○所代墊252,516元，
    因相對人戊○○主張於此範圍內抵銷，經抵銷後，相對人戊○○
    已無需向聲請人為任何給付，從而，本件聲請人對相對人戊○○所為之請求為無理由，應予駁回。
五、綜上所述，聲請人依不當得利之法律關係，請求相對人丁○○
    返還其所代墊兩造母親己○○之扶養費用564,387元，及自聲
    請狀繕本送達相對人丁○○之翌日即109年8月15日（本件聲請
    狀繕本係於109年8月4日寄存於相對人丁○○住所地之警察機
    關，有送達證書附卷足佐，依民事訴訟法第138條第2項規定
    ，寄存送達自寄存之日起經10日發生效力，上開寄存送達應
    於109年8月14日生效）起至清償日止，按年息百分之5計算
    之利息，為有理由，應予准許。
六、本件事證已臻明確，兩造其餘攻擊防禦方法及舉證，於裁定
    結果不生影響，爰不予一一論列，併予敘明。
七、依家事事件法第97條，非訟事件法第21條第2項，民事訴訟
    法第95條、第79條，裁定如主文。
中　　華　　民　　國　　110 　年　　1 　　月　　18　　日
                  家事法庭    法  官  楊佳祥
以上正本係照原本作成。
如對本裁定不服，應於裁定送達後10日內向本院提出抗告狀，並
繳納抗告費新臺幣一千元及附具繕本。
中　　華　　民　　國　　110 　年　　1 　　月　　18　　日
                              書記官  許哲萍